臺灣高等法院臺南分院刑事判決　　　　 95年度上易字第594號
上　訴　人
即　被　告　丁○○
上列上訴人因傷害案件，不服臺灣雲林地方法院94年度易字第98
號中華民國95年9月4日第一審判決（起訴案號：臺灣雲林地方法
院檢察署94年度調偵字第9號），提起上訴，本院判決如下：
    主  文
原判決關於丁○○部分撤銷。
丁○○共同傷害人之身體，處有期徒刑壹年。減為有期徒刑陸月
，如易科罰金以銀元參佰元即新台幣玖佰元折算壹日。
    事  實
一、民國（下同）92年01月間，演藝人員甲○○（藝名周星辰）
    （業經本院判處有期徒刑一年六月確定）參與民視電視臺（
    以下簡稱民視）「臺灣奇案」戲劇演出，因工作上之問題，
    與製作人郭美珠發生口角，遭郭美珠當眾毆打耳光，並斷絕
    甲○○在「臺灣奇案」之演出機會。甲○○自覺受辱，認該
    事件未了，企圖報復。甲○○曾以新臺幣（下同）20,000元
    之代價，委託「陳正倫」出面處理掌摑事件，惟不了了之。
    嗣於同年03月左右，甲○○因參與大愛電視臺劇場「妙有春
    風」演出，結識該節目執行製作丙○○，丙○○追求甲○○
    ，兩人過從甚密。甲○○乃思利用丙○○遂行報復之目的。
    甲○○因而萌生教唆丙○○傷害乙○○之未必故意，唆使丙○○找乙○○「討回公道」，為甲○○出氣。於92年6月間
    ，甲○○即經常向丙○○表達受郭美珠掌摑之委屈，丙○○
    起初認只要盡力安撫，待時間一久，甲○○應可釋懷。惟甲○○並不死心，仍不時向丙○○表示郭美珠之弟乙○○（即
    「臺灣奇案」執行製作）於拍攝「臺灣奇案」期間，曾吃其
    豆腐，暗示邀約發生性關係，遭甲○○拒絕，讓乙○○難堪
    ，乙○○不滿，向郭美珠搬弄是非，致甲○○受掌摑之辱。
    丙○○與乙○○本不認識，無往來亦無過節，本無傷害乙○○之犯意，對甲○○之挑唆，原不作反應，惟甲○○則生氣
    不說話，或回以「是不是男人」，持續刺激並遷怒丙○○。
    丙○○因甲○○軟硬兼施之挑唆刺激，竟於92年7月5日凌晨
    萌生傷害乙○○之犯意，惟不知乙○○所在，甲○○告知可
    詢問與乙○○同劇組之莊博欽（另經檢察官為不起訴處分確
    定）。
二、92年07月05日中午，丙○○（業經本院判處有期徒刑一年六
    月確定）與不知情之莊博欽聯繫，得知乙○○在雲林地區拍
    戲。丙○○慮及乙○○劇組人員眾多，其一人勢單力薄，即
    聯繫拍攝「妙有春風」劇組友人廖振甫、丁○○、綽號「阿
    澤」之江明澤（成年人，未據檢察官起訴）。丙○○駕駛車
    號8C-0540號自小客車（丙○○向其姊廖若涵借用，案發後
    已更換車號為8E-6902號），搭載廖振甫、丁○○、江明澤
    ，丙○○向丁○○、廖振甫、江明澤表示乙○○吃甲○○豆
    腐，為此遭郭美珠掌摑，要教訓乙○○，廖振甫（業經原審
    判處有期徒刑六月，如易科罰金，以銀元參佰元折算即新台
    幣玖佰元壹日，緩刑貳年確定）、丁○○、江明澤均表相挺
    ，其四人基於傷害乙○○之犯意聯絡，同車南下。丙○○佯
    裝探班，沿路與莊博欽聯繫問路，於同日晚上08、09時許，
    抵達雲林縣麥寮鄉○○路13號乙○○等劇組人員下榻之「華
    盛頓汽車旅館」旁，丙○○與莊博欽在該汽車旅館門口碰面
    ，佯稱找乙○○談工作之事，探詢乙○○何在，莊博欽稱不
    清楚。同晚約09時許，丙○○駕車駛入華盛頓汽車旅館，丙○○、丁○○下車至櫃檯，詢問櫃檯小姐吳雅蘋，乙○○住
    宿房間號碼，吳雅蘋告知房號502，丙○○返回車旁，為掩
    蔽車號，沾濕衛生紙團甩上自小客車車牌，模糊車號，駕車
    直駛502號房外。同晚10時許，丙○○、丁○○見時機成熟
    ，各持預藏之棍棒1支（案發後經丙○○丟棄，未扣案）下
    車，吩咐江明澤、廖振甫駕車準備接應，丙○○、丁○○見
    502號房門未鎖，無故侵入房內（侵入住宅部分未據告訴）
    ，見乙○○躺在床上，丙○○即持棍棒往乙○○大腿猛擊，
    乙○○痛醒，出手抵抗，擊中丙○○鼻樑成傷（未據告訴）
    ，丙○○、丁○○二人隨即持棍棒朝乙○○頭部、身體、四
    肢等各部位持續揮擊毆打，乙○○無力招架，手持枕頭護住
    頭臉部，並從床上落地，丙○○、丁○○持棍棒揮打乙○○
    二、三十下後，見乙○○不能動彈，丁○○罷手，拉丙○○
    離開房間，迅速上車，由江明澤駕車離去。乙○○因此受有
    頭部外傷併腦震盪、多處擦傷（右前臂1公分×1公分、左上
    臂6公分×1公分、8公分×1公分、5公分×2公分、左前臂4
    公分×1公分、左大腿12公分×2公分、左膝3公分×1公分、
    右小腿6公分×1公分、5公分×2公分、4公分×1公分）、右
    手肘挫傷瘀青12公分×8公分合併鷹嘴突粉碎性骨折、右尺
    骨粉碎性骨折、右第5掌骨骨折、左手肘挫傷併肱骨踝骨折
    、左第3掌骨粉碎性骨折、左足第3、4、5蹠骨粉碎性骨折、
    胸部挫傷、腹部挫傷、右大腿挫傷併瘀青35公分×15公分、
    右小腿挫傷併瘀青6公分×1公分、左大腿挫傷併瘀青10公分
    ×5公分等傷害（92年07月06日急診入院開刀行開放性復位
    內固手術，含右鷹嘴突、右尺骨、左、右掌骨、左肱骨踝、
    左蹠骨等部位，共住院29日始出院）。
三、丙○○因打鬥間鼻樑受傷流血，亟需就醫，因道路不熟，電
    話向莊博欽問路，再打電話詢問盧建助因拍戲而認識之華濟
    醫院秘書苗淑敏之電話號碼，江明澤即駕車載丙○○等人前
    往嘉義縣太保市華濟醫院就醫。沿途，丙○○脫下染有血跡
    之上衣，換穿乾淨上衣，以上開血衣包裹攻擊乙○○之棍棒
    ，一併丟出車外，並與甲○○電話聯繫，告知其受傷準備就
    醫之情，甲○○詢以「為何受傷」、「事情處理如何」，丙○○回以回臺北再說。同晚約24時許，丙○○就醫診治完畢
    ，其四人即北上。次日，丙○○告知甲○○事發經過，對毆
    打乙○○一事，表示後悔，欲關心乙○○狀況，甲○○挖苦
    丙○○，稱：「既然做了，還後悔什麼。」「如果這麼孬種
    ，大家少聯絡。」92年08月間，丙○○與甲○○感情生變，
    逐漸疏離，丙○○後悔遭甲○○利用，於同年08月26日晚上
    07時22分許，在台北市○○路409號臺北國際商業銀行龍江
    分行前，使用公用電話撥打乙○○之手機，雖未透露姓名，
    但對毆打乙○○之事，表示歉意等語。乙○○持其手機交警
    方處理，經警循線查得撥打電話之人為丙○○而查獲。
四、案經內政部警政署刑事警察局移送臺灣雲林地方法院檢察署
    檢察官偵查起訴。
    理  由
壹、證據能力部分：
    按被告以外之人於審判外之陳述，經當事人於審判程序同意
    作為證據，法院審酌該言詞陳述或書面陳述作成時之情況，
    認為適當者，亦得為證據。當事人、代理人或辯護人於法院
    調查證據時，知有刑事訴訟法第一百五十九條第一項不得為
    證據之情形，而未於言詞辯論終結前聲明異議，視為有前項
    之同意，刑事訴訟法第一百五十九條之五定有明文。查被告
    丁○○對於共同被告甲○○、丙○○、廖振甫、全部證人及
    被害人乙○○於警訊、偵查中之陳述，為審判外之陳述而屬
    傳聞證據，全體被告及公訴人於偵、審中提出及偵、審中所
    調取函查之各項具傳聞性質之證據資料，公訴人、被告丁○○於本院準備程序中對於前述證人於警訊、偵查中之證述及
    其他相關具傳聞性質之證據資料之證據能力，均沒有意見，
    且迄於言詞辯論終結前亦未聲明異議。本院審酌上開證人於
    警訊、偵查中在檢察官面前陳述及各項證據資料作成之情況
    ，核無違法取證或其他瑕疪，且為證明本件犯罪事實所必要
    之重要關係事項，認為以之作為證據為適當，上開證人於警
    訊、偵查中所為審判外之陳述及其他相關證據資料，對於被
    告丁○○而言，自得採為證據。
貳、實體部分:
一、訊據被告丁○○坦承因同案被告甲○○曾告訴同案被告丙○○遭被害人乙○○，以言詞吃其豆腐，暗示邀約發生性關係
    ，遭甲○○拒絕，乃與丙○○一同前往雲林縣麥寮鄉○○路
    13號乙○○下榻之「華盛頓汽車旅館」欲找郭某理論。但矢
    口否認與丙○○共同毆打乙○○，辯稱當時僅丙○○持木棍
    進入房內，伊則在房門口，聽到房間內發生爭吵，伊便進入
    將丙○○拉走，並未參與毆打乙○○云云。
二、惟查，被告丁○○如何與同案被告丙○○共同毆打告訴人乙○○等情，業據告訴人乙○○於警訊證稱：「當日下午20時
    返回華盛頓502號房，於21時40分許，同事離開我房間，二
    名歹徒約於22時許進入房間打我行兇，我當時門沒有上鎖。
    歹徒是二人進入行兇，共有幾人我不清楚，歹徒是駕黑色自
    小客，車號我沒看見。我當時在睡覺，房間內很暗，我沒有
    看清楚歹徒..... 」（見警卷第66頁）；「當晚我與我表弟
    睡到晚上9點40分，他說要回台北，於我表弟離開後，我就
    趴著睡著，為拍戲叫我方便，房間門我都未上鎖，歹徒侵入
    房間即朝我後腿用鐵條打過來，二名歹徒隨即又朝我頭部亂
    打，我用雙手掩護頭部，一方面向外跑，一方面喊救命，..
    ...... 因慌亂中我沒有看清楚歹徒的特徵，但跑到外面時
    ，稍微看到二名歹徒年約二十多歲.... 」等語（見警卷第
    69頁）；嗣於偵查中證述：「.... 我的腳被人家用棍子打
    了一下，我就醒來，因為我有看到棍子會反光，所以我認為
    那是鐵棍，..... 看到至少有二人打我。...... 他們就一
    直打我的頭，大概有一、二十下，但是我有用手拿著枕頭護
    著，他們就隨便亂打，主要是打我的頭、手、腳，大概打了
    二、三十下，我要爬出去時，我有看到門外有一台車，離門
    不到十公尺，之後左右手各有一人把我手臂往後拉.....」
    （見偵卷一第85至87頁）等語明確。而乙○○因而受有頭部
    外傷併腦震盪、多處擦傷（右前臂1公分×1公分、左上臂6
    公分×1公分、8公分×1公分、5公分×2公分、左前臂4公分
    ×1公分、左大腿12公分×2公分、左膝3公分×1公分、右小
    腿6公分×1公分、5公分×2公分、4公分×1公分）、右手肘
    挫傷瘀青12公分×8公分合併鷹嘴突粉碎性骨折、右尺骨粉
    碎性骨折、右第5掌骨骨折、左手肘挫傷併肱骨踝骨折、左
    第3掌骨粉碎性骨折、左足第3、4、5蹠骨粉碎性骨折、胸部
    挫傷、腹部挫傷、右大腿挫傷併瘀青35公分×15公分、右小
    腿挫傷併瘀青6公分×1公分、左大腿挫傷併瘀青10公分×5
    公分等傷害（92年07月06日急診入院開刀行開放性復位內固
    手術，含右鷹嘴突、右尺骨、左、右掌骨、左肱骨踝、左蹠
    骨等部位，共住院29日始出院）之事實，復有乙○○華濟醫
    院診斷證明書（警卷第65頁）、華盛頓汽車旅館照片5張及
    平面位置圖（警卷第21-24頁）、華濟醫院93年2月1日華（
    圖）字第93020108號函（偵卷一第97頁）、長庚醫院93年3
    月9日長庚院法字第0182號函（偵卷一第98頁）、華盛頓
    汽車旅館502號房間內照片一張（偵卷一第137頁）等證物附
    卷可資佐證，可堪信為真實。次查，依照被害人乙○○身體
    多處受傷，且傷勢嚴重情形以觀，斷非共同被告丙○○一人
    所能造成，故被害人乙○○指稱遭二人同時持棍棒毆打等語
    ，應堪採信。被告丁○○辯稱未參與毆打乙○○云云，尚難
    採信。
三、綜上所述，本件事證明確，被告丁○○犯行堪以認定。
參、新舊法比較及論罪科刑:
一、刑法於94年01月07日修正，於同年02月02日公布，並於95年
    07月01日實施，被告於行為後，法律有變更者，依刑法第2
    條第1項之規定處理，有關修正前、後法律之比較及應適用
    之規定，詳如附表所示。
二、核被告丁○○所為，係犯刑法第277條第1項之傷害罪。被告
    丙○○、丁○○、廖振甫，與未經起訴之江明澤間，就上開
    犯罪，有犯意聯絡，行為分擔，為共同正犯。按中華民國九
    十六年罪犯減刑條例業經立法院於96年6月15日三讀通過，
    並定於96年7月16日施行。而犯罪在中華民國96年4月24日以
    前者，除本條例另有規定外，依下列規定減刑：一、死刑減
    為無期徒刑。二、無期徒刑減為有期徒刑二十年。三、有期
    徒刑、拘役或罰金，減其刑或金額二分之一。中華民國九十
    六年罪犯減刑條例第2條第1項定有明文。經查，被告丁○○
    於92年7月5日犯本件刑法第277條第1項之傷害罪，其犯罪時
    間，在中華民國96年4月24日以前，所犯上開之罪，復無不
    得減刑之例外情形，自合於上開條例第2條第1項第3款之規
    定，應予減刑。
三、原審以被告之犯行，事證明確，予以論罪科刑，固非無見。
    惟查：原判決宣示後，中華民國九十六年罪犯減刑條例業經
    立法院於96年6月15日三讀通過，並自96年7月16日施行，原
    審未及引用該條例之規定，就被告之宣告刑予以減刑，自有
    未恰。雖被告上訴意旨，否認犯罪，固不足取，惟原判決既
    上開可議之處，自應由本院予以撤銷改判。爰審酌被告丁○○犯後於偵查中否認犯行，於原審準備程序時，亦一度否認
    犯行，後雖坦承傷害犯行，但於審判中又扭捏遲疑，避重就
    輕，不願面對自己持棍毆打乙○○之行為，只是順著丙○○
    之供證為供述，犯後均未賠償乙○○分文，縱乙○○已降低
    賠償金額，亦然，犯後態度難認良好。丁○○因丙○○之鳩
    集，不知事情輕重，即情義相挺，共同南下，持棍痛毆乙○○，造成乙○○受有如上嚴重之傷勢，由其犯罪動機可認其
    可歸責性較丙○○低，但犯罪情節及犯罪所生之實害亦屬相
    當嚴重，惟其非毆打乙○○之主謀，惡性較淺，且有正當職
    業、固定收入，對其行為負起責任，期能矯正惡性，因而量
    處有期徒刑一年。並依上開減刑條例之規定減為有期徒刑六
    月，並諭知其易科罰金之折算標準。被告丁○○與同案被告
    丙○○犯罪所用之棍棒，未經扣案，未免將來執行之困難，
    故不為沒收之諭知。
四、被告經合法傳喚，無正當理由不到庭，不待其陳述逕行判決
    。
據上論結，應依刑事訴訟法第369條第1項前段、第364條、第299
條第1項前段、第371條，刑法第2條第1項前段、第28條、第277
條第1項，中華民國九十六年罪犯減刑條例第2條第1項第3款、第
7條、第9條，修正前刑法第33條第5款、第41條第1項前段，刑法
施行法第1條之1，廢止前罰金罰鍰提高標準條例第1條前段、第2
條，判決如主文。
本案經檢察官劉得鉦到庭執行職務。
中　　華　　民　　國　　96　　年　　7　　月　　31　　日
                  刑事第六庭  審判長法　官  蔡崇義
                                    法　官  杭起鶴
                                    法　官  曾文欣
以上正本證明與原本無異。
不得上訴。
　　　　　　　　　　　　　　　　　　書記官  李育儒
中　　華　　民　　國　　96　　年　　8 　　月　　1 　　日
附錄：本判決論罪科刑法條
中華民國刑法第277條（普通傷害罪）
傷害人之身體或健康者，處3年以下有期徒刑、拘役或1千元以下
罰金。
犯前項之罪因而致人於死者，處無期徒刑或7年以上有期徒刑；
致重傷者，處3年以上10年以下有期徒刑。
附表
┌────────┬────────┬────────┬────────┐
│法        條    │修正前規定      │修正後規定      │新舊法之適用    │
├────────┼────────┼────────┼────────┤
│刑法第277條第1項│罰金罰鍰提高標準│刑法施行法第1條 │(一)適用舊法。    │
│法定刑關於罰金部│條例第1條前段規 │之1規定：「中華 │(二)本件被告所犯刑│
│分：罰金罰鍰提高│定：「依法律應處│民國94年01月07日│法第277條第1項之│
│標準條例第1條前 │罰金、罰鍰者，就│刑法修正施行後，│罪法定刑有罰金刑│
│段、現行法規所定│其原定數額得提高│刑法分則編未修正│（銀元1,000元以 │
│貨幣單位折算新臺│為2倍至10倍。」 │之條文定有罰金者│下），且為刑法分│
│幣條例第2條、刑 │現行法規所定貨幣│，自94年01月07日│則編未修正之條文│
│法第33條第5款（ │單位折算新臺幣條│刑法修正施行後，│而定有罰金刑者，│
│被告甲○○、廖俊│例第2條規定：「 │就其所定數額提高│於刑法施行法第1 │
│發、丁○○、廖振│現行法規所定金額│為30倍，但72年06│條之1修正增訂前 │
│甫）            │之貨幣單位為圓、│月26日到94年01月│，其貨幣單位為銀│
│                │銀元或元者，以新│07日新增或修正之│元，是被告所犯刑│
│                │臺幣元之3倍折算 │條文，就其所定數│法第277條第1項之│
│                │之。」          │額提高為3倍。」 │罪罰金刑之提高標│
│                │刑法第33條第5款 │刑法第33條第5款 │準，於適用罰金罰│
│                │規定：「罰金：1 │規定：「罰金：新│鍰提高標準條例第│
│                │元以上。」      │臺幣1,000元以上 │1條前段及現行法 │
│                │                │，以百元計算之。│規所定貨幣單位折│
│                │                │」              │算新臺幣條例第2 │
│                │                │                │條規定換算為新臺│
│                │                │                │幣時，法定刑罰金│
│                │                │                │部分，應為罰金新│
│                │                │                │臺幣6,000元以下 │
│                │                │                │至30,000元以下（│
│                │                │                │乘以2至10，再乘 │
│                │                │                │以3）。如適用刑 │
│                │                │                │法施行法第1條之1│
│                │                │                │規定提高30倍，則│
│                │                │                │為罰金新臺幣30, │
│                │                │                │000元以下（乘以 │
│                │                │                │30），故關於法定│
│                │                │                │刑為罰金部分之提│
│                │                │                │高標準，新法非較│
│                │                │                │有利於被告，本案│
│                │                │                │關於刑法第條之罪│
│                │                │                │法定刑罰金提高標│
│                │                │                │準部分，應依刑法│
│                │                │                │第2條第1項前段規│
│                │                │                │定，適用行為時之│
│                │                │                │法律即罰金罰鍰提│
│                │                │                │高標準條例第1條 │
│                │                │                │前段及現行法規所│
│                │                │                │定貨幣單位折算新│
│                │                │                │臺幣條例第2條之 │
│                │                │                │規定。          │
│                │                │                │(三)法定刑罰金部分│
│                │                │                │，依修正前刑法第│
│                │                │                │33條第5款規定， │
│                │                │                │及罰金罰鍰提高標│
│                │                │                │準條例第1條前段 │
│                │                │                │提高後，再依現行│
│                │                │                │法規所定貨幣單位│
│                │                │                │折算新臺幣條例第│
│                │                │                │2條換算為新臺幣 │
│                │                │                │時，為新臺幣6元 │
│                │                │                │以上至30元以上，│
│                │                │                │依修正後刑法第33│
│                │                │                │條第5款規定，為 │
│                │                │                │新臺幣1,000元以 │
│                │                │                │上，修正後刑法第│
│                │                │                │33條第5款規定非 │
│                │                │                │較有利於被告，依│
│                │                │                │刑法第2條第1項前│
│                │                │                │段規定，應適用修│
│                │                │                │正前刑法第33條第│
│                │                │                │5款規定。       │
│                │                │                │                │
├────────┼────────┼────────┼────────┤
│刑法第28條之共同│二人以上共同實施│二人以上共同實行│(一)適用新法。    │
│正犯（被告丙○○│犯罪之行為者，皆│犯罪之行為者，皆│(二)新法僅作定義上│
│、丁○○、廖振甫│為正犯。        │為共犯。        │之修正，使適用更│
│）              │                │                │為明確，非法律變│
│                │                │                │更，自不生新舊法│
│                │                │                │比較問題，無現行│
│                │                │                │刑法第2條第1項之│
│                │                │                │適用，應適用新法│
│                │                │                │。              │
├────────┼────────┼────────┼────────┤
│刑法第41條第1項 │刑法第41條第1項 │刑法第41條第1項 │(一)適用舊法。    │
│前段易科罰金部分│前段規定：「犯最│前段規定：「犯最│(二)本件被告丁○○│
│（被告丁○○）  │重本刑為5年以下 │重本刑為5年以下 │行為時之易科罰金│
│                │有期徒刑以下之刑│有期徒刑以下之刑│折算標準，應以銀│
│                │之罪，而受6個月 │之罪，而受6個月 │元100元至300元折│
│                │以下有期徒刑或拘│以下有期徒刑或拘│算為1日，經依現 │
│                │役之宣告，因身體│役之宣告，因身體│行法規所定貨幣單│
│                │、教育、職業、家│、教育、職業、家│位折算新臺幣條例│
│                │庭之關係或其他正│庭之關係或其他正│第2條規定換算為 │
│                │當事由，執行顯有│當事由，執行顯有│新臺幣後，應以新│
│                │困難者，得以1元 │困難者，得以1元 │臺幣300元至900元│
│                │以上3元以下折算1│以上3元以下折算1│折算為1日，修正 │
│                │日，易科罰金。」│日，易科罰金。」│後則以新臺幣1,00│
│                │罰金罰鍰提高標準│                │0元、2,000元3,00│
│                │條例第2條（已刪 │                │0元折算1日，修正│
│                │除）規定：「依刑│                │後刑法第41條第1 │
│                │法第41條易科罰金│                │項前段規定，非較│
│                │或第42條第2項易 │                │有利於被告丁○○│
│                │服勞役者，均就其│                │，依刑法第2條第 │
│                │原定數額提高為10│                │1項前段規定，適 │
│                │0倍折算1日；法律│                │用行為時法律即修│
│                │所定罰金數額未依│                │正前刑法第41條第│
│                │本條例提高倍數，│                │1項前段及罰金罰 │
│                │或其處罰法條無罰│                │鍰提高標準條例第│
│                │金刑之規定者，亦│                │2條規定，定其易 │
│                │同。」          │                │科罰金之折算標準│
│                │                │                │。              │
└────────┴────────┴────────┴────────┘
